【裁判字號】    89,交上訴,922
【裁判日期】    890412
【裁判案由】    業務過失致死
【裁判全文】
臺灣高等法院臺中分院刑事判決                  八十九年度交上訴字第九二二號
    上  訴  人
    即  被  告  乙○○
    選任辯護人  楊志航
右上訴人，因被告業務過失致死案件，不服臺灣苗栗地方法院八十八年度交訴字第三
二號，中華民國八十九年四月十二日第一審判決（起訴案號：臺灣苗栗地方法院檢察
署八十八年度偵字第二四五一號），提起上訴，本院判決如左：
    主  文
原判決撤銷。
乙○○從事業務之人，因業務上之過失致人於死，處有期徒刑肆月。
    事  實
一、乙○○係設於台北縣三芝鄉○○街二十七號力峰貨運有限公司（下稱力峰公司）
    之司機，為從事駕駛業務之人，於民國（下同）八十七年十二月十日二十二時許
    ，駕駛車牌號碼ＭＶ─一九六號之半聯結車（曳引車），沿苗栗縣台六線公路苗
    栗往大湖方向行駛，駛至公館鄉台六線二十公里三百公尺處之彎道時，其本應注
    意汽車在雙向二車道行駛時，在劃有分向限制線之路段不得駛入對向之來車道內
    ，且汽車行駛時，駕駛人不得超重載運，並應注意車前狀況隨時採取必要之安全
    措施，而依當時情形，天候良好，並無不能注意之情形，竟疏未注意，猶貿然以
    接近限速之五十公里高速行駛，並跨越雙黃線行駛而駛過來車道，致對向沿台六
    線大湖往苗栗方向，由酒後羅際光駕駛之車號Ｗ五─五六四０號自用小貨車，判
    斷不及而無法正確閃避應變，該自用小貨車因而在對向車道撞及該曳引車，自用
    小貨車駕駛羅際光因而車毀，並受有腦挫傷、出血、顱面開放創等傷害，經送醫
    後延至同日二十二時十五分許不治死亡。乙○○於案發後，未被公務員查覺為肇
    事人之前，在現場等候，並於警員到達時表明係駕駛肇禍者且陳明願接受裁判之
    旨。
二、案經苗栗縣警察局苗栗分局報告臺灣苗栗地方法院檢察署檢察官相驗後自動檢舉
    偵查起訴。
    理  由
一、訊據上訴人即被告（下稱被告）乙○○，固承認於右揭時地駕駛曳引車，與羅際
    光駕駛之自用小貨車相撞，羅際光因而送醫不治死亡之事實，惟矢口否認有業務
    過失致死之犯行，並辯稱伊未跨越分向限制線（即雙黃線）行駛，該路段筆直，
    應係被害人酒後駕駛不當而跨越車道撞及伊之曳引車云云。惟查：
(一)右揭被害人羅際光車禍死亡之事實，業據告訴人丙○○於偵審中指訴歷歷，核與
    証人戊○○即車禍現場處理警員於原審及本院証述情節相符，並有道路交通事故
    調查報告表、現場照片三十一幀附卷可稽，又被害人羅際光確係因本件車禍肇事
    受傷死亡，亦經臺灣苗栗地方法院檢察署檢察官督同法醫師相驗屬實，製有勘驗
    筆錄、相驗屍體證明書、驗斷書等附卷可憑，足見該死亡與車禍之發生具有相關
    因果關係甚明。茲依被告先後於偵查中所供「然後由不同公司的同事帶引我，因
    我是第一趟，路況不熟，我跟著前車，與前車距離約一百公尺，我時速約五十公
    里‧‧‧該處是略彎道，我轉彎過去往下坡，對方車子出了隧道口之後，速度很
    快，往左打‧‧‧我踩煞車，撞擊後到我車子停止，我也是迷迷糊糊的，只知有
    踩煞車而已」云云（參見相字卷十二頁），及原審所供「車速約四十公里，肇事
    地點當時有一點坡度，剛轉彎結束將要變平」云云（參見原審卷二四頁），對照
    證人戊○○於原審所供「車禍現場是個『大Ｓ型』，仍有些弧度」等語（參見原
    審卷十二頁背面），佐以現場圖之上端確係彎線註記之事實，參以卷附之現場相
    片，堪認肇事現場確係在彎道周圍，至為顯明，是被告於原審改稱係在直線道肇
    事云云，核係卸責之詞，已難採信。
(二)告訴人丙○○於偵查中指稱「該處係彎道，而且下坡，路邊護欄縮小，所以轉彎
    過來的車子，一定會超越中心線」等語在卷（參見相字卷十三頁），經檢察官向
    臺灣省交通處公路局第二區工程處苗栗工務段函查之結果，據該處函覆稱「該路
    段因受限於現有地形致無法全面拓寬‧‧‧故本路段俟八十八年四月二日完成發
    包手續後即可施工改善」，並有所附簡函表可憑，依該簡函表所載「台六線二十
    公里三００公尺至三八０公尺處，因現有路面寬度不足，且恰位於彎道上，致往
    來車輛會車時險象環生，已發生數次事故」，益見告訴人上開指稱尚非無憑。又
    證人林榮  於偵查中證稱「全部工程已核准，並於四月二日發包」，且提出施工
    位置及斷面圖、護欄及水溝加蓋詳圖附卷為憑（以上參見相字卷五二、五四、六
    三頁），茲依該施工位置及斷面圖所載，該路段往大湖方向之二十公里三一０公
    尺處，確係彎道，而二十公里三五０公尺處，亦係另一彎道，對照上開現場圖所
    載之肇事地點係二十公里三００公尺處，則本件肇事地點確係在彎道甚為顯明，
    此觀之相字卷第二六、三一頁之相片益顯，是被告嗣後自行拍攝相片多紙並提出
    本院而指稱該肇事地點係直線道云云，核與事實不合，自難採信。況該地段係彎
    道之情事，已有上開施工位置圖面可憑，至為明確，自無履勘現場必要，附此敘
    明。
(三)又相字卷二三至三二頁之相片係當日警員戊○○所拍攝之情事，已據證人於本院
    八十九年八月十五日審理時證稱屬實，該情事復為被告所不爭執，則該二四頁第
    一張、二七頁第一張、二八頁、二九頁、三十頁、三一頁、三二頁之日期均顯示
    係十二月十三日，核與四十頁四張相片之日期所顯示之日期相同，是證人戊○○
    於本院證稱該四十頁之相片亦係其所拍攝，事後提出予檢察官云云，自堪採信，
    被告徒以該日期有差異而指該四十頁之相片並非現場相片，不足採信。且證人戊
    ○○於原審證稱「二三頁之上方相片煞車痕，因無把握是曳引車所留，故未繪於
    現場圖」等語（參見原審卷十二頁背面），但第三一頁第二張相片，第四十頁之
    四張相片，及告訴人所補提之四十七頁四張相片，明顯均可見有煞車痕跡，且有
    跨越對向車道行駛之輪痕甚明確，被告於原審時拒不交出該曳引車，且無法陳稱
    該車之胎紋及輪胎寬度等資料以供比對，復於原審供稱「對二三頁之相片沒有意
    見」、「二三頁相片所示即係肇事後停車之位置」等語（參見原審卷三三頁），
    足見該曳引車確有煞車之現象甚明。且被告之曳引車有超重載貨之情事，亦有過
    磅單可憑，被告於偵查中復供稱路況不熟，有煞車動作等語在卷，原審時且陳稱
    有煞車，足見被告所駕之曳引車於行經肇事地段之彎道時確有跨越對向車道行駛
    ，於肇事前並有煞車之情事，彰彰明甚，被告以伊之車並未跨道行駛云云置辯，
    尚難採信。況經檢察官將本件車禍，送請台灣省竹苗區車輛行車事故鑑定委員會
    鑑定，認係「羅際光酒後駕駛自用小貨車閃避不當駛入來車道為肇事主因。乙○
    ○（即被告）駕駛半聯結車超載（四六噸）行經彎道跨雙黃線行駛為肇事次因」
    ，此有該鑑定意見書可稽（參見相字卷三七頁），益見被告於連續彎道行車時跨
    越車道行駛為本件車禍原因之一，至為明確，不容被告空口狡辯而卸責。
(四)告訴人於偵查中及本院聲請送覆議，被告於本院亦聲請送覆議，本院函送覆議後
    ，雖經臺灣省車輛行車事故覆議鑑定委員會覆議，認「羅際光夜晚酒精濃度過量
    駕駛自小貨車，行經彎道跨越分向限制線侵入來車道，為肇事原因。乙○○無肇
    事因素」，此有該會八十九年七月二十四日府覆議字第八九一０一九號覆議意見
    書在卷可稽，並據證人即鑑定委員己○○、丁○○於本院八十九年八月三十日到
    庭就上開覆議鑑定過程證稱在卷，惟依該兩人所證稱，顯係就肇事後兩車停放位
    置所為之鑑定，並且係依現場圖上並無煞車痕之記載而為上開之認定，但依前所
    述，被告於偵查中及原審時均供稱伊有煞車，該車又有超重載運，何以在時速五
    十公里左右情況下，卻無煞車痕跡存在，則該現場圖未有煞車痕之記載，自難遽
    信。且依上所述，被告之車輛於肇事前確有跨越雙黃線行駛之情事，證人己○○
    於本院復證稱「由照片不敢明確判斷，根據我個人經驗，台六線道路一般重型車
    轉彎時很容易壓到雙黃線」等語，則該覆議意見充其量僅能作為供本院認定事實
    之參憑，不能拘束本院就上開事實之認定，是該覆議結果及兩位證人之證詞，不
    能執為被告有利之認定，併此敘明。
(五)按道路交通安全規則第三十八條明文規定「半聯結車之總聯結重量不得超過三十
    五公噸」，第九十條「駕駛人駕駛汽車，應遵守道路交通標誌、標線、號誌之指
    示」，第九十三條第四款「行經彎道、坡路、狹路、狹橋、隧道‧‧‧地段時，
    均應減速慢行，作隨時停車之準備」，第九十四條「汽車行駛時，駕駛人應注意
    車前狀況及兩車併行之間隔，並隨時採取必要之安全措施」，第九十七條「汽車
    在雙向二車道行駛時，應依左列規定：一、均應在遵行車道內行駛。二、在劃有
    分向限制線之路段，不得駛入來車之車道內」等等。茲查，當時天候晴，地面平
    坦乾燥，此有現場圖可憑，且依當時狀況，並非不能注意，被告既對路況不熟，
    且在行經彎道時跨越對向車道行駛，甫出彎道猶以接近限速之高速行駛，且未注
    意警戒前方，致對向之羅際光應變不及而侵入被告車道行駛並發生相撞之情事，
    自堪認定被告有過失之不法，被害人羅際光之酒後駕車與現場路旁護欄突出部分
    之影響車道行車，雖對本件車禍之發生亦與有原因，惟揆諸前揭道路交通安全規
    則規定，各該原因之存在並不影響被告對本件肇事確有過失之認定。況依上開台
    灣省竹苗區車輛行車事故鑑定委員會鑑定，亦認被告有過失，是被告之過失情節
    要堪認定，又該過失與被害人死亡間，亦有相當因果關係，從而本件事證明確，
    被告上開空口所辯，核係畏究之詞，不足採信，是被告過失犯行洵堪認定。
二、查被告為專業駕駛，係從事駕駛業務之人，已據其於原審時供明在卷，是核其所
    為，係犯刑法第二百七十六條第二項之業務過失致死罪。又本件肇事係經路人報
    警，而非被告主動申報犯罪，業據警員戊○○於原審審理時陳明，並有道路交通
    事故調查報告表乙紙附卷可證，惟警員戊○○於本院亦證稱伊到達時，被告確實
    在場，並陳稱伊係肇事之司機，報案中心並未告知肇事者為何人，伊當時不知何
    人係司機，核與被告於警訊時所供伊於發生車禍後即下車救護傷患，並請路人幫
    忙打電話報案云云相符，是該報案雖未指明委託報案之人為誰，惟被告既有上開
    在場並陳明為司機之行為，自堪認符合自首之要件，應依刑法第六十二條規定，
    減輕其刑。原審經審理之結果，認被告罪證明確，予以論科，固非無見。但原審
    依「被告既無於犯罪後未被發覺前，主動向前往處理員警自首犯罪而受裁判之積
    極行為，即與刑法第六十二條前段規定之自首要件尚有未合」，而認被告並非自
    首，自有未合。被告提起上訴，否認犯罪，固非可取，惟指摘未認定被告係自首
    ，非無理由，原判決既有上開可議，即屬無可維持，應由本院撤銷改判。爰審酌
    被告對於本件肇事發生之過失程度較輕、犯罪所生之危害及犯罪後靠行之車行互
    推卸責任置之不理，態度頑劣等一切情狀，量處如主文第二項所示之刑，以示懲
    儆。
據上論斷，應依刑事訴訟法第三百六十九條第一項前段、第三百六十四條、第二百九
十九條第一項前段，刑法第二百七十六條第二項、第六十二條前段，罰金罰鍰提高標
準條例第一條前段，判決如主文。
本案經檢察官甲○○到庭執行職務
中      華      民      國     八十九     年      九      月    十一    日
                              臺灣高等法院臺中分院刑事第二庭
                                    審判長法  官  羅  禮  政
                                          法  官  陳  欣  安
                                          法  官  蔡  聰  明
右正本證明與原本無異。
如不服本判決應於收受送達後十日內向本院提出上訴書狀，其未述上訴之理由者並
得於提起上訴後十日內向本院補提理由書（均須按他造當事人之人數附繕本）。
                                          書記官    瑞  芳
中      華      民      國     八十九     年      九      月   十一     日
刑法第二百七十六條：
因過失致人於死者，處二年以下有期徒刑、拘役或二千元以下罰金。
從事業務之人，因業務上之過失犯前項之罪者，處五年以下有期徒刑或拘役，得併科
三千元以下罰金。
                                                                        Ｄ


司法院資訊處製作；財團法人民間司法改革基金會備份。
